【裁判字號】    99,監宣,253
【裁判日期】    991221
【裁判案由】    監護宣告
【裁判全文】
臺灣臺南地方法院民事裁定             99年度監宣字第253號
聲  請  人  朱文信
上列聲請人聲請監護宣告事件，本院裁定如下：
    主      文
宣告朱坤誠（男、民國○○年○月○○日生、身分證統一編號：Ｚ0000
00000號）為受監護宣告之人。
選定朱文信（男、民國○○年○月○○日生、身分證統一編號：Ｚ0000
00000號）為受監護宣告之人之監護人。
指定郭素月（女、民國○○年○月○○日生、身分證統一編號：Ｚ0000
00000號）為會同開具財產清冊之人。
聲請程序費用新臺幣壹仟元由受監護宣告之人朱坤誠負擔。
    理      由
一、本件聲請意旨略以：聲請人朱文信係朱坤誠之子，朱坤誠因
    失智，致不能為意思表示或受意識表示，或不能辨識其意思
    表示之效果。為此，聲請人爰依法聲請鈞院對朱坤誠為監護
    之宣告，並請求鈞院選任聲請人朱文信擔任朱坤誠之監護人
    ，指定郭素月擔任會同開具財產清冊之人等語。
二、按對於因精神障礙或其他心智缺陷，致不能為意思表示或受
    意思表示，或不能辨識其意思表示之效果者，法院得因本人
    、配偶、四親等內之親屬、最近一年有同居事實之其他親屬
    、檢察官、主管機關或社會福利機構之聲請，為監護之宣告
    ，民法第14條第1項定有明文。經查：
（一）聲請人為朱坤誠之子，此有聲請人提出之戶籍謄本在卷可
      佐，依上開規定，本件聲請人聲請本院對朱坤誠為監護之
      宣告，自屬有據。
（二）再者，朱坤誠罹患有失智症、高血壓、便祕、腎結石、退
      化性胸腰椎關節疾病之事實，業據聲請人提出財團法人奇
      美醫院診斷證明書1件為憑，復經鑑定人即財團法人臺灣
      省私立臺南仁愛之家附設精神療養院施仁雄醫師鑑定結果
      ：「一般醫學檢查：個案意識呈呆滯狀態，對問話無法回
      答，必須靠他人協助下可進食、鼻胃管幫忙進食，四肢變
      形無力，無法自我行動，大小便及個人衛生須他人完全協
      助。精神檢查方面：個案的注意力、判斷能力、對人、時
      、地的定向感、記憶能力、計算能力及抽象思考能力均有
      明顯缺失。並有因心智缺陷，致不能為意思表示或受意思
      表示，或不能辨識其意思表示之效果者。基於受鑑定人有
      失智症之其他心智缺陷，致不能為意思表示或受意思表示
      、不能辨識其意思表示之效果，且接受治療後回復可能性
      甚低，因而不能管理自己財產。」等情，此有本院民國99
      年12月20日監護宣告訊問筆錄及精神鑑定報告書各1份在
      卷可稽。
（三）基上，顯見依朱坤誠之現況，已因心智缺陷致不能為意思
      表示或受意思表示、不能辨識其意思表示之效果，核與民
      法第14條第1項得為監護之宣告之規定相符，故聲請人聲
      請對朱坤誠為監護之宣告為有理由，應予准許，爰裁定如
      主文第1項所示。
三、復按法院為監護之宣告時，應依職權就配偶、四親等內之親
    屬、最近一年有同居事實之其他親屬、主管機關、社會福利
    機構或其他適當之人選定一人或數人為監護人，並同時指定
    會同開具財產清冊之人；法院為前項選定及指定前，得命主
    管機關或社會福利機構進行訪視，提出調查報告及建議，監
    護之聲請人或利害關係人亦得提出相關資料或證據，供法院
    斟酌；法院選定監護人時，應依受監護宣告之人之最佳利益
    ，優先考量受監護宣告之人之意見，審酌一切情狀，並注意
    下列事項：(一)受監護宣告之人之身心狀態與生活及財產狀況
    。(二)受監護宣告之人與其配偶、子女或其他共同生活之人間
    之情感狀況。(三)監護人之職業、經歷、意見及其與受監護宣
    告之人之利害關係。(四)法人為監護人時，其事業之種類與內
    容，法人及其代表人與受監護宣告之人之利害關係。民法第
    1111條、第1111條之1定有明文。經查：
（一）本件受監護宣告之人朱坤誠已婚，其配偶已歿，目前親屬
      僅有其長子即聲請人朱文信、媳婦郭素月、孫女朱倢瑜及
      朱倢平等共4人一節，業據聲請人提出親屬系統表及戶籍
      謄本等資料在卷可佐，本院審之受監護宣告之人之監護較
      為特殊，除監護人負有護養療治受監護宣告人之義務，且
      監護人其工作須時常為之，故需具有相當體力等客觀當條
      件才能盡其義務，稽之本件受監護宣告之人朱坤誠平日係
      由聲請人朱文信負責照顧，聲請人復又為受監護宣告之人
      朱坤誠之獨子，本院綜參上情，認由聲請人朱文信擔任受
      監護宣告之人朱坤誠之監護人，最能符合受監護宣告之人
      之最佳利益，爰選定聲請人朱文信為監護人。
（二）另揆諸民法第1111條第1項法院指定會同監護人開具財產
      清冊之人之立法理由，係為在選定監護人時，應同時指定
      會同開具財產清冊之人，以實施監督之目的，準此，本院
      既已選定聲請人朱文信為受監護宣告之人朱坤誠之監護人
      ，自有依上揭規定指定會同開具財產清冊之人之必要。本
      院審之郭素月既為受監護宣告之人朱坤誠之媳婦，衡情郭
      素月經指定為本件會同開具財產清冊之人後，應會本於受
      監護宣告之人朱坤誠之最佳利益，與監護人共同開具財產
      清冊。從而，爰依民法第1111條第1項規定，指定郭素月
      為本件監護宣告事件之會同開具財產清冊之人，以利本件
      監護事宜之執行。
四、依民事訴訟法第608條第1項，裁定如主文。
中    華    民    國    99    年    12    月    21    日
                  家事法庭法  官  楊佳祥
以上正本係照原本作成。
如不服本裁定關於選定監護人及指定會同開具財產清冊之人等部
分，應於送達後十日內向本院提出抗告狀，並繳納抗告費新臺幣
1,000元；其餘關於宣告監護之部分，不得抗告。
中    華    民    國    99    年    12    月    21    日
                          書記官  葉芳如

司法院資訊處製作；財團法人民間司法改革基金會備份。
